【裁判字號】    97,訴,1335
【裁判日期】    971020
【裁判案由】    偽造有價證券
【裁判全文】
臺灣基隆地方法院刑事判決              97年度訴字第1335號
公  訴  人  臺灣基隆地方法院檢察署檢察官
被      告  甲○○
選任辯護人  楊思勤律師
上列被告因偽造有價證券案件，經檢察官提起公訴（96年度偵字
第6057號），本院判決如下︰
    主  文
甲○○意圖供行使之用，而偽造有價證券，處有期徒刑壹年陸月
，減為有期徒刑玖月。緩刑年。
扣案偽造之本票壹紙沒收。
    事  實
一、甲○○為求向余浩勇順利借款，竟意圖供行使之用，未經林
    杏霞之授權或同意，於民國95年7月18日某時，在1紙空白本
    票上（票號：452098號），擅自簽寫發票日為95年7 月20日
    ，票面金額為新臺幣（下同）10萬元，發票人為林杏霞，並
    在該本票上之上述林杏霞姓名、金額、林杏霞住址及電話等
    字跡上，按捺自己之指印以冒充林杏霞之指印，而完成該本
    票之偽造，並持該本票佯充擔保，於同日中午某時，在臺北
    市○○區○○街某處，向余浩勇借得10萬元。嗣基隆市警察
    局於調查余浩勇另涉及重利案件時，於該案證人黃松憲車內
    扣得上開甲○○偽造之本票1 紙（余浩勇所涉重利罪嫌部分
    ，業經檢察官以96年度偵字第909 號為不起訴處分），始悉
    上情。
二、案經臺灣基隆地方法院檢察署檢察官自動檢舉後偵查終結提
    起公訴。
    理  由
一、按被告以外之人於審判外之言詞或書面陳述，雖不符刑事訴
    訟法第159條之1至第159條之4之規定，然經當事人於審判程
    序同意作為證據，法院審酌該言詞陳述作成時之情況，認為
    適當者，亦得為證據，刑事訴訟法第159條之5第1 項定有明
    文。當事人、代理人或辯護人於法院調查證據時，知有刑事
    訴訟法第159條第1項不得為證據之情形，而未於言詞辯論終
    結前聲明異議者，視為有前項之同意，同條第2 項亦有明定
    。經查，證人余浩勇於警詢時之供述，證人余浩勇、林杏霞
    於偵查中之證言，均係被告以外之人於審判外之言詞陳述，
    為傳聞證據，然被告、檢察官及辯護人就上開供述之證據能
    力於本院準備及審理程序時均未爭執其證據能力，且迄於言
    詞辯論終結前復未聲明異議，而本院審酌其陳述作成時之情
    況，並無違法取證之瑕疵，亦認以之作為證據為適當，故依
    上開規定，證人余浩勇、林杏霞先後於審判外警詢中或偵查
    中之陳述，自具有證據能力。
二、上開事實，迭據被告甲○○於偵查中、本院準備程序中、審
    理中自白不諱，核與證人余浩勇於警詢中及證人余浩勇、林
    杏霞於偵查中所證述之情節相符。又扣案本票原本1 紙經與
    調取之余浩勇、林杏霞、甲○○3 人平日筆跡及庭寫筆跡等
    資料，併送法務部調查局進行比對鑑定，結果發現其中余浩
    勇、林杏霞2 人之筆跡均與上開本票原本上之筆跡不符合，
    而甲○○之筆跡則與上開本票原本上之筆跡相同等情，亦有
    法務部調查局97年5月28日調科貳字第09700202840號、97年
    7月29日調科貳字第09700301520號函及檢附之鑑定書2 份附
    卷可稽。綜上足認本件本票確係被告所偽造及行使無疑。此
    外，復有扣案之本票原本1紙（附於96年度偵字第909號卷第
    22頁）可資佐證。本案事證明確，被告犯行洵堪認定，自應
    依法論科。
三、核被告所為，係犯刑法第201條第1項之偽造有價證券罪。又
    被告於上開本票正面偽造林杏霞署名及指印之行為，為偽造
    有價證券之階段行為；又其行使偽造有價證券之低度行為，
    應為偽造有價證券之高度行為所吸收，均不另論罪。次按，
    由於行使偽造有價證券之行為，於構造上原具有詐欺之本質
    ，行使偽造有價證券以使人交付財物，如交付者即係該證券
    本身之價值（即行為人所取得者乃票面價值之對價），則其
    詐欺取財仍屬行使偽造有價證券之行為，不另成立詐欺罪名
    （最高法院43年度臺非字第45號判例可資參照），被告行使
    前揭偽造本票之目的，既在詐取財物，則其所得者，即為偽
    造之支票本身之價值，自毋庸另論其詐欺罪名。再按，犯罪
    情狀可憫恕者，得酌量減輕其刑，刑法第59條定有明文。而
    本條所謂之「情狀」，係指法官量刑時所應考量之各種情狀
    而言。在審酌個案時遇有情輕法重之情形下，裁判時本即得
    適用刑法第59條之規定，以酌量減輕其刑，此業經司法院大
    法官會議以釋字第263號解釋闡釋在案；又適用刑法第59 條
    酌量減輕其刑時，並不排除刑法第57條所列舉10款事由之審
    酌（最高法院70年5月16日70年度第6次刑事庭長會議決議可
    資參照）。本件被告已取得林杏霞之原諒，且當庭認罪，頗
    知所悔改，情輕法重，本院認宣告法定最低刑度之刑即有期
    徒刑3 年，猶嫌過重，其情狀確可憫恕，爰依職權適用刑法
    第59條而予減輕其刑。審酌被告之品行，犯罪之動機、目的
    、手段、所生之危害，於本院審理時坦承犯行，犯罪後之態
    度良好等一切情狀，量處如主文第一項所示之宣告刑，以示
    懲戒。又被告行為後，中華民國九十六年罪犯減刑條例於96
    年7 月16日起施行，被告所犯上開偽造有價證券罪雖係中華
    民國九十六年罪犯減刑條例第3 條所定不予減刑之罪名，然
    因本院宣告之刑度未逾有期徒刑1年6月，仍合於減刑條例所
    定減刑之要件，爰依上開條例第2條第1項第3款、第7條之規
    定，減輕其刑二分之一如主文第1 項所示。又被告未有犯罪
    前科，此臺灣高等法院被告前案紀錄表在卷可憑，本院衡酌
    被告犯後於本院審理時一再表示悔過之意，且證人林杏霞亦
    於偵查中表達願給被告自新之機會，相信被告應可記取教訓
    ，而無再犯之虞，爰併依法宣告緩刑年，以勵自新。扣案
    如事實欄所載偽造之本票1 紙，係被告偽造之有價證券，不
    問屬於犯人與否，應依刑法第205條之規定，宣告沒收。
四、據上論斷，應依刑事訴訟法第299條第1 項前段，刑法第201
    條第1項、第74條第1項第1款、第205條，刑法施行法第1 條
    之1，中華民國九十六年罪犯減刑條例第2條第1項第3款、第
    7條，判決如主文。
本案經檢察官乙○○到庭執行職務。
中    華    民    國    97    年    10    月    20    日
                  刑事第一庭審判長法  官  王福康
                                  法  官  鄭培麗
                                  法  官  王美婷
以上正本證明與原本無異。
如不服本判決應於收受本判決後10日內向本院提出上訴書狀，其
未敘述上訴理由者，並得於提起上訴後10日內向本院補提理由書
狀（均須按他造當事人之人數附繕本）「切勿逕送上級法院」。
中    華    民    國    97    年    10    月    20    日
                                  書記官  彭淑芳
【附錄論罪法條】
刑法第201條第1項：
    意圖供行使之用，而偽造、變造公債票、公司股票或其他有
    價證券者，處3年以上10年以下有期徒刑，得併科3,000元以
    下罰金。
刑法第205條：
    偽造、變造之有價證券、郵票、印花稅票、信用卡、金融卡
    、儲值卡或其他相類作為提款、簽帳、轉帳或支付工具之電
    磁紀錄物及前條之器械原料及電磁紀錄，不問屬於犯人與否
    ，沒收之。


司法院資訊處製作；財團法人民間司法改革基金會備份。
